臺灣桃園地方法院民事判決
111年度訴字第451號
原      告  辛語絃  
被      告  周邑竹  

上列當事人間請求清償借款事件，本院於民國111年10月31日言
詞辯論終結，判決如下：
    主  文
被告應給付原告新臺幣玖拾捌萬捌仟壹佰元，及其中新臺幣捌拾
陸萬肆仟貳佰元自民國一百一十一年二月二十八日起至清償日止
，按週年利率百分之五計算之利息。
原告其餘之訴駁回。
訴訟費用由被告負擔。
本判決第一項於原告以新臺幣參拾參萬元為被告供擔保後，得假
執行；但被告如以新臺幣玖拾捌萬捌仟壹佰元為原告預供擔保，
得免為假執行。
原告其餘假執行之聲請駁回。
    事實及理由
壹、程序方面：
　　按訴狀送達後，原告不得將原訴變更或追加他訴，但擴張或
    減縮應受判決事項之聲明者，不在此限，民事訴訟法第255
    條第1項第3款定有明文。本件原告起訴時，其訴之聲明為：
    被告應給付原告新臺幣（下同）「95萬6,300元」，及自民
    國「111年1月13日」起至清償日止，按週年利率「百分之6
    」計算之利息（見本院促字卷第3頁）。嗣於111年7月28日
    言詞辯論期日當庭變更聲明為：㈠被告應給付原告「98萬8,1
    00元」及自「支付命令狀繕本送達翌日」起至清償日止，按
    週年利率「百分之5」計算之利息。㈡願供擔保，請准宣告假
    執行（見本院訴字卷第79頁），經核屬擴張、減縮應受判決
    事項之聲明，揆諸前揭法條規定，原告上開訴之變更，應予
    准許，合先敘明。
貳、實體方面：
一、原告主張：被告之配偶即訴外人莊子毅前於102年間向原告
    謊稱其所任職之銀行有投資理財方案，可以多重獲利，原告
    因而於102年12月12日匯款100萬元予莊子毅，嗣莊子毅卻未
    依約給付投資獲利，原告遂向莊子毅追討上開投資款項，然
    莊子毅無法立即返還上開投資款項予原告，雙方協商後於10
    3年9月12日簽立承諾同意書（下稱系爭承諾同意書），約明
    莊子毅尚積欠原告106萬元（下稱系爭債務），以每月2萬元
    無息分期償還，但若1期到期未依約還款，則應給付自103年
    6月13日起以本金106萬元、週年利率百分之6計算之利息，
    並由被告擔任連帶保證人。詎莊子毅、被告於104年11月起
    即未依約償還，尚積欠本金86萬4,200元及已計利息12萬3,9
    00元，合計98萬8,100元，爰依系爭承諾同意書之約定及連
    帶保證之法律關係請求被告清償債務等語，並聲明：㈠被告
    應給付原告98萬8,100元及自支付命令狀繕本送達翌日起至
    清償日止，按週年利率百分之5計算之利息。㈡願供擔保，請
    准宣告假執行。
二、被告則以：㈠原告與莊子毅之間為投資關係，並非借貸關係
    ，且其亦非基於自願而簽署系爭承諾同意書，自不受系爭承
    諾同意書之拘束。㈡其自簽署系爭承諾同意書後迄今已還款5
    8萬6,000元，原告卻將其所還之款項僅作為利息之清償，顯
    不合理等語，資為抗辯，並聲明：㈠原告之訴駁回。㈡如受不
    利判決，願供擔保請准宣告免為假執行。
三、兩造不爭執事項（見本院訴字卷第251頁，依論述需要為部
    分刪減及文字修正）：
　㈠原告於102年12月12日匯款100萬元予莊子毅。
　㈡原告與莊子毅於103年9月12日簽立系爭承諾同意書，約明莊
    子毅尚積欠原告106萬元，以每期還2萬元之方式分期還款，
    並由被告擔任連帶保證人。
　㈢被告自簽立系爭承諾同意書起迄今還款58萬6,000元。
四、得心證之理由：　　
  ㈠原告主張莊子毅就系爭債務尚積欠本金86萬4,200元及已計利
    息12萬3,900元（合計98萬8,100元），且被告對之應負連帶
    保證人責任等情，業據其提出系爭承諾同意書、被告還款彙
    整表為證（見本院促字卷第8頁、訴字卷第85至91頁）；佐
    以被告於審理時承稱：其確實有簽署系爭承諾同意書，且其
    對於原告所記載之還款紀錄並無爭執等語（見本院訴字卷第
    83頁、第251頁），自屬有據。
  ㈡被告雖以前詞置辯。然：
　1.被告就其並非自願簽署系爭承諾同意書一事，並未提出任何
    證據佐證，且其既自簽立系爭承諾同意書起迄今已還款58萬
    6,000元（見上開不爭執事項㈢），顯然其確實已同意系爭承
    諾同意書所約定之內容，否則何必依約定清償系爭債務？是
    被告此部分所辯，顯非可採。
　2.又系爭承諾同意書簽署之緣由固為原告與莊子毅間之投資糾
    紛，然其等為處理投資糾紛，經協議後簽立系爭承諾同意書
    ，以莊子毅負擔系爭債務，並由被告擔任連帶保證人之方式
    ，解決上開投資糾紛，此係莊子毅、兩造間互為讓步之結果
    ，是系爭承諾同意書顯具和解之性質，所簽署之當事人自均
    應受系爭承諾同意書之拘束，任何一方所受之不利益均屬其
    讓步之結果，不得事後翻異，主張不受拘束。是被告辯稱：
    原告與莊子毅之間為投資關係，而非借貸關係，故其不受系
    爭承諾同意書之拘束云云，亦非可取。
　3.再系爭承諾同意書已載明「倘若1期到期尚未還款，則由103
    年6月13日起以本金106萬元年息百分之6計息」等文字（見
    本院促字卷第8頁）；而依原告所提之被告還款彙整表顯示
    被告自104年11月起即未依約還款（見本院訴字卷第85頁）
    ，則原告依上開約定自103年6月13日起以106萬元之週年利
    率百分之6計算利息，扣除被告已償還之58萬6,000元後，主
    張被告尚積欠本金86萬4,200元及已計利息12萬3,900元，自
    非無憑（見本院訴字卷第91頁）。是被告辯稱：原告將其所
    還之款項僅作為利息之清償，顯不合理云云，實有誤會。
　㈢另按給付有確定期限者，債務人自期限屆滿時起，負遲延責
    任，民法第229條第1項定有明文。查系爭債務早已全部屆期
    ，被告卻遲未清償，應負遲延責任，是原告請求被告就本金
    86萬4,200元部分，應自支付命令狀繕本送達翌日即111年2
    月28日（見本院促字卷第23頁）起給付週年利率百分之5之
    遲延利息，即屬有據；至原告另請求已計利息12萬3,900元
    部分亦應起算遲延利息，因利息尚不得滾入原本再生利息，
    則屬無憑。
五、綜上所述，原告依系爭承諾同意書之約定及連帶保證之法律
    關係請求被告給付98萬8,100元，及其中86萬4,200元自111
    年2月28日起至清償日止，按週年利率百分之5計算之利息，
    為有理由，應予准許。逾此範圍之請求，為無理由，應予駁
    回。
六、兩造陳明願供擔保，聲請宣告假執行及免為假執行，經核原
    告勝訴部分，合於法律規定，爰分別酌定相當擔保金額宣告
    之；原告其餘假執行之聲請，因該部分訴之駁回而失所依據
    ，不予准許。
七、本件事證已臻明確，兩造其餘攻擊防禦方法及所提之證據，
    經審酌核與判決之結果不生影響，爰不逐一論述，併此敘明
    。
八、訴訟費用負擔之依據：民事訴訟法第79條
中　　華　　民　　國　　111 　年　　12　　月　　2 　　日
                  民事第四庭　法　官　傅思綺
正本係照原本作成。
如對本判決上訴，須於判決送達後二十日內向本院提出上訴狀。
如委任律師提起上訴者，應一併繳納上訴審裁判費。
中　　華　　民　　國　　111 　年　　12　　月　　2 　　日
                              書記官  康馨予